【裁判字號】    99,上訴,2936
【裁判日期】    990903
【裁判案由】    搶奪
【裁判全文】
臺灣高等法院刑事判決                99年度上訴字第2936號
上  訴  人
即  被  告    乙○○
上列上訴人因搶奪案件，不服臺灣板橋地方法院99年度訴字第15
86，中華民國99年5月31日第一審判決（起訴案號：臺灣板橋地
方法院檢察署99年度偵字第10443號），提起上訴，本院判決如
下：
    主  文
上訴駁回。
    理  由
一、按刑事訴訟法第350條、第361條、第362條、第367條規定，
    不服地方法院之第一審判決而上訴者，須提出上訴書狀，並
    應敘述具體理由，為上訴必備之程式；其所提出之書狀未敘
    述上訴理由，或僅曾以言詞陳述上訴理由者，均應於上訴期
    間屆滿後20日內補提理由書於第一審法院。第一審法院經形
    式審查，認逾期未補提上訴理由者，應定期間先命補正；逾
    期未補正者，為上訴不合法律上之程式，應以裁定駁回。倘
    已提出上訴理由，但所提非屬具體理由者，則由第二審法院
    以上訴不合法律上之程式，判決駁回。而所謂具體理由，必
    係依據卷內既有訴訟資料或提出新事證，指摘或表明第一審
    判決有何採證認事、用法或量刑等足以影響判決本旨之不當
    或違法，而構成應予撤銷之具體事由，始克當之（例如：依
    憑證據法則具體指出所採證據何以不具證據能力，或依憑卷
    證資料，明確指出所為證據證明力之判斷如何違背經驗、論
    理法則）；倘僅泛言原判決認定事實錯誤、違背法令、量刑
    失之過重或輕縱，而未依上揭意旨指出具體事由，或形式上
    雖已指出具體事由，然該事由縱使屬實，亦不足以認為原判
    決有何不當或違法者（例如：對不具有調查必要性之證據，
    法院未依聲請調查亦未說明理由，或援用證據不當，但除去
    該證據仍應為同一事實之認定），皆難謂係具體理由，俾與
    第二審上訴制度旨在請求第二審法院撤銷、變更第一審不當
    或違法之判決，以實現個案救濟之立法目的相契合，並節制
    濫行上訴（最高法院97年度臺上字第892號判決意旨參照）
    。又依刑事訴訟法第367條之文義及立法意旨，僅於「上訴
    書狀未敘述上訴理由」之情形，為保障上訴人之權益，始有
    補正之問題。至有無敘述理由，第一審法院僅作形式上之審
    查，如上訴書狀形式上已敘述不服原判決之意旨者，即與未
    敘述上訴理由之情形有別，無庸再命補正；至於其理由是否
    具體，則屬第二審法院審查之範圍，亦不在命補正之列。亦
    即上訴書狀已記載理由，並有具體之敘述時，其上訴既屬合
    法，第二審法院固應就其理由之是否可取，為實體之審理及
    判斷；如認其上訴書狀雖記載理由，但並未具體敘述時，則
    無須再命補正，可逕認其上訴不合法，以判決駁回之（最高
    法院97年度臺上字第3889號判決意旨參照）。
二、經原審審理後，認為：
（一）被告乙○○前於民國（下同）94年間，因強盜等案件，經
      本院以94年度上訴字第4061號分別判處有期徒刑5年2月、
      1 年6月，應執行有期徒刑6年6月，並經最高法院以95年
      度臺上字第17 55號駁回上訴確定，上開搶奪罪嗣因符合
      中華民國96年罪犯減刑條例之規定，經本院以96年度聲減
      字第2492號裁定減為有期徒刑9月，並與上開強盜罪更定
      應執行刑為有期徒刑5年9月確定，於98年9月18日縮短刑
      期假釋出監付保護管束。詎其仍不知悔改，於假釋期間之
      99年2月8日下午7時45分許，騎乘竊得之不詳車號機車（
      涉嫌竊盜部分另由警方追查中），行經臺北市○○路278
      巷58弄1之1號前時，見被害人甲○○行經該處，認有機可
      乘，竟基於意圖為自己不法之所有，乘被害人甲○○不及
      抗拒之際，徒手搶奪被害人甲○○手提之GUCCI皮包1個（
      內含新臺幣（下同）6萬元、皮夾1個、信用卡4張、金融
      卡3張、身分證1張、全民健康保險卡1張、新光三越禮券
      800元、燦坤禮券400元、摩托羅拉行動電話1支「序號：0
      00000000000000號」、TATUNG行動電話1支「序號：00000
      0000000000號」），得手後逃逸，所搶奪之現金花用殆盡
      ，行動電話留作己用，餘則棄置於不詳之處。嗣為警於99
      年3月5日晚間11時35分許，循線在臺北縣新店市○○街5
      巷6號2樓查獲乙○○，並起獲上開搶得之摩托羅拉、TATU
      NG行動電話、作案用之黑色風衣、黑色短褲各1件、安全
      帽1頂，始查悉上情。
（二）前揭事實，業據被告乙○○於原審審理時坦承不諱，核與
      被害人甲○○於警詢時之指述相符。此外，復有臺北縣政
      府警察局中和第一分局偵查隊贓物認領保管單、臺北市政
      府警察局信義分局五分埔派出所受理刑事案件報案三聯單
      各1紙等（偵查卷第10頁、第11頁）附卷可稽，足認被告
      之自白與事實相符。從而，本件事證明確，被告前開搶奪
      犯行堪以認定，應予依法論科。
（三）核被告所為，係犯刑法第325條第1項之搶奪罪。爰審酌被
      告正值青壯，本可期其從事正當職業，奮發向上，守法重
      紀，且前已因強盜等案件而負刑責，猶應知所惕勵，對於
      搶奪行為之違法性及可罰性，應有明確而強烈之認識，詎
      其不知悔改，復犯本件搶奪犯行，騎乘機車搶奪他人財物
      ，所為對於被害人心理安全產生極大之威脅，並嚴重侵害
      被害人之財產權，兼酌其犯罪之動機、生活狀況及犯後尚
      能坦承犯行，犯後態度良好等一切情狀，判處有期徒刑10
      月。至扣案之黑色風衣、黑色短褲、安全帽等物，均為日
      常穿著及騎車所用之物品，爰不另為沒收之諭知。
三、被告不服原審判決，提起上訴，理由略稱：上訴人犯後於警
    詢及偵查中均坦承不諱，且向被害人認錯，原審判決量刑過
    重云云。惟查，按量刑係實體法上賦予法院得為自由裁量之
    事項，倘未有逾越法律所規定之範圍，或濫用其權限，即不
    得任意指摘為違法。原審判決以被告所犯搶奪，判處有期徒
    刑10月，且已於判決理由中已詳予論敘刑法第57條之事由，
    並就被告所犯本案之情狀說明其審酌之根據及理由，尚無何
    違反經驗法則、論理法則、比例原則，或有何其他逾越法律
    所規定範圍或濫用權限之違法情事，被告上訴，僅以原審量
    刑過重而為爭執，並無理由。被告既未依據卷內既有訴訟資
    料或提出新事證，指摘或表明原審判決有何採證認事、用法
    或量刑等足以影響判決本旨之不當或違法，構成應撤銷之具
    體事由，顯不足以動搖或影響原判決之本旨及刑之量定，其
    上訴自屬不合法律上之程式，應予駁回，並不經言詞辯論為
    之。
據上論斷，應依刑事訴訟法第367條前段、第372條，判決如主文
。
中    華    民    國    99    年    9    月    3     日
                  刑事第十庭審判長法  官  宋  祺
                                  法  官  林孟宜
                                  法  官  高玉舜
以上正本證明與原本無異。
如不服本判決，應於收受送達後10日內向本院提出上訴書狀，其
未敘述上訴之理由者並得於提起上訴後10日內向本院補提理由書
（均須按他造當事人之人數附繕本）「切勿逕送上級法院」。
                                  書記官  許雅淩
中    華    民    國    99    年    9     月    6     日
附錄：本案論罪科刑法條全文
中華民國刑法第325條
意圖為自己或第三人不法之所有，而搶奪他人之動產者，處6月
以上5年以下有期徒刑。
因而致人於死者，處無期徒刑或7年以上有期徒刑，致重傷者，
處3年以上10年以下有期徒刑。
第1項之未遂犯罰之。

司法院資訊處製作；財團法人民間司法改革基金會備份。
